【裁判字號】    99,上訴,2317
【裁判日期】    990831
【裁判案由】    毒品危害防制條例
【裁判全文】
臺灣高等法院刑事判決                99年度上訴字第2317號
上  訴  人  臺灣桃園地方法院檢察署檢察官
上  訴  人
即  被  告  乙○○
選任辯護人  周金城律師
選任辯護人  許玉娟律師
上  訴  人
即  被  告  甲○○
選任辯護人  劉世興律師
上列上訴人因毒品危害防制條例案件，不服臺灣桃園地方法院98
年度訴字第1186號，中華民國99 年3月31日第一審判決（起訴案
號：臺灣桃園地方法院檢察署98年度偵字第16039、16690、2072
2號），提起上訴，本院判決如下：
    主  文
原判決撤銷。
乙○○共同運輸第三級毒品，處有期徒刑貳年捌月，扣案之行動
電話壹支（門號：0000000000，含SIM卡壹張）、紙
箱陸個、麻布袋陸個、內裝愷他命黑色塑膠腳踏車踏板壹仟貳佰
貳拾捌個、愷他命壹仟貳佰貳拾捌瓶（含包裝塑膠罐及塑膠袋，
驗餘重：貳玖捌陸玖點陸壹公克），均沒收之。
甲○○共同運輸第三級毒品，處有期徒刑伍年肆月，扣案之行動
電話壹支（門號：0000000000，含SIM卡壹張）、紙
箱陸個、麻布袋陸個、內裝愷他命黑色塑膠腳踏車踏板壹仟貳佰
貳拾捌個、愷他命壹仟貳佰貳拾捌瓶（含包裝塑膠罐及塑膠袋，
驗餘重：貳玖捌陸玖點陸壹公克），均沒收之。又販賣第三級毒
品，處有期徒刑伍年貳月，未扣案之販賣第三級毒品所得財物新
臺幣仟元沒收之，如全部或一部不能沒收時，以其財產抵償之
。應執行有期徒刑捌年，扣案之行動電話壹支（門號：0000
000000，含SIM卡壹張）、紙箱陸個、麻布袋陸個、內裝
愷他命黑色塑膠腳踏車踏板壹仟貳佰貳拾捌個、愷他命壹仟貳佰
貳拾捌瓶（含包裝塑膠罐及塑膠袋，驗餘重：貳玖捌陸玖點陸壹
公克），均沒收之。販賣第三級毒品所得財物新臺幣仟元沒收
之，如全部或一部不能沒收時，以其財產抵償之。
    事  實
一、乙○○明知愷他命（Ketamine，即俗稱之K 他命）係屬毒品
    危害防制條例第2條第2 項第3款所規定之第三級毒品，不得
    製造、運輸、販賣、轉讓，卻因積欠真實姓名年籍不詳綽號
    「小林」之成年男子職棒簽賭賭債，竟於民國98年7月20 日
    夜間9時許，在其位於桃園縣桃園市○○路45-1號11樓之6租
    屋處1 樓前，受不詳姓名成年人綽號「小林」之委託，約定
    由乙○○駕車至台中市某處，向真實姓名年籍不詳綽號「貴
    哥」之成年男子取得第三級毒品愷他命後，再運輸至台北縣
    林口鄉某處交予「小林」，以抵償所積欠之賭債，「小林」
    為遭警循線追緝，復提供0000000000號行動電話予乙○○，
    專供乙○○與「貴哥」聯繫運輸愷他命毒品之用，待雙方議
    定後，「貴哥」即於同年月21日下午1時2分、27分許，以00
    00000000號行動電話聯繫乙○○，命乙○○於當日下午5 時
    前到達臺中市○○路、崇德路口與其會合，乙○○遂基於與
    「小林」、「貴哥」及甲○○共同運輸第三級毒品愷他命之
    犯意，以電話聯繫甲○○，邀其共同至臺中取貨，並告知甲
    ○○此行勿攜帶其所有之0000000000號行動電話，甲○○遂
    駕駛向乙○○借用之車牌號碼5218 -KF號之TOYOTA牌，WISH
    型白色自用小客車，前往桃園市○○路租屋處附近接得乙○
    ○後，由乙○○駕駛前揭自用小客車搭載甲○○，沿國道一
    號公路南下臺中市，並於同日下午抵達臺中地區後，由乙○
    ○以其持有之0000000000號行動電話與「貴哥」所持用之前
    揭行動電話聯繫告知已抵達臺中，「貴哥」遂派人駕駛車號
    不詳之休旅車帶領乙○○、甲○○至臺中市○○路某大樓地
    下一樓停車場內與「貴哥」會合，再將內裝有夾藏愷他命（
    驗前毛重總計29869.68公克，包裝塑膠罐及塑膠袋總重約50
    87.73公克，鑑驗費去0.07 公克，驗餘重29869.61公克）之
    黑色塑膠腳踏車踏板1228個之6箱紙箱搬至5218-KF號自用小
    客車內後，於停車場搬運上車之際，甲○○詢問乙○○運送
    何物，乙○○告以愷他命，甲○○即基於共同運輸之犯意聯
    絡，與之同車北上，乙○○立即駕駛上開車輛運輸前揭愷他
    命返回桃園欲交予「小林」，惟於同日下午18時40分許，行
    經國道一號公路北上71.3公里處之楊梅收費站前，即為接獲
    情資疑其等駕駛前揭車輛南下運輸毒品至桃園之行政院海岸
    巡防署海岸巡防總局北部地區巡防局臺北機動查緝隊查緝員
    ，會同國道高速公路警察局警員查獲，並扣得上開愷他命、
    黑色塑膠腳踏車踏板1228個及0000000000號行動電話，始悉
    上情。
二、甲○○明知愷他命係屬毒品危害防治條例第2條第2 項第3款
    所規定之第三級毒品，不得販賣，竟意圖營利，於98年7 月
    8日下午1、2時左右，在桃園市○○路165號之桃園市農會附
    近某處，以每包150元、總價3000 元之價格，販售愷他命20
    包予為供己施用及轉售圖利之王譯璋（經檢察官另案偵查中
    ），嗣於同日夜間9時30 分許，王譯璋攜帶前揭購得用餘之
    16包愷他命，至桃園市○○路、國強一街口等候，欲以每包
    300 元之價格向其購買愷他命之真實姓名年籍不詳綽號「葉
    子」之成年女子時，因形跡可疑，為警盤查而查獲，並扣得
    上揭16包愷他命，嗣王譯璋於偵訊坦承係向綽號「昆達」之
    男子購得前開愷他命，而經桃園地方法院檢察官指揮台北市
    政府警察局大同分局警員循線追查，而悉上情。
三、案經臺灣桃園地方法院檢察署檢察官指揮行政院海岸巡防署
    海岸巡防總局北部地區巡防局臺北機動查緝隊及臺北市政府
    警察局大同分局後偵查起訴。
    理  由
壹、證據能力：
一、被告甲○○辯護人辯稱：王譯璋警詢偵訊筆錄均無證據能力
    乙節：
（一）有關王譯璋警詢部分：按「被告以外之人於審判外之言詞
      或書面陳述，除法律有規定者外，不得作為證據」，刑事
      訴訟法第159 條定有明文。關於證人於警詢所為之供述，
      係被告以外之人於審判外所為之陳述，且檢察官未證明該
      警詢筆錄具有較可信之特別情況，是依上開規定，該警詢
      筆錄，難認有證據能力，此部份所辯，尚非無據。
（二）有關王譯璋偵訊部份：按被告以外之人於偵查中向檢察官
      所為之陳述，除顯有不可信之情況外，得為證據，刑事訴
      訟法第159條之1 第2項定有明文，而證人王譯璋於偵查中
      向檢察官所為之陳述，業經依法具結（偵字第20722 號卷
      第48頁背面），而辯護人未指出有何顯不可信之情形存在
      ，依法自有證據能力。至辯護人指稱：偵訊未經交互詰問
      ，無證據能力乙節，然且檢察官偵訊時，法無明文必須實
      施交互詰問，此部份所辯，尚有誤會。
二、按共同被告對其他共同被告之案件而言，為被告以外之第三
    人，本質上屬於證人，於審判中，應依法定程序，到場具結
    陳述，並接受被告之詰問，其陳述始得作為認定被告犯罪事
    實之判斷依據；而共同被告於其他共同被告案件之警詢、偵
    查中陳述，因被告無從為詰問，而有礙被告之對質詰問權，
    應無證據能力（司法院大法官會議釋字第582 號解釋意旨參
    照）。再法院就被告之案件對其他共同被告或與被告有共犯
    關係之人調查，均應依人證之調查程序傳喚該共同被告或共
    犯到場，命其立於證人之地位而為陳述，並通知被告，使被
    告有與之對質及詰問其現在與先前陳述瑕疵之機會，以確保
    其對質詰問權，並藉以發現實體真實（最高法院94年度臺上
    字第1776號判決意旨參照）。是依上開大法官會議解釋及最
    高法院判決意旨，法院如於共同被告以證人身分到庭陳述，
    訊問被告對共同被告之審判外陳述有何意見，並准許被告對
    於共同被告當庭及先前陳述進行詰問，即已賦予被告對於共
    同被告對質詰問機會，此時共同被告於審判外陳述之瑕疵，
    應已治癒，而具有證據能力。本件原審已告知共同被告乙○
    ○拒絕證言權，將之改以證人身分請其依法具結後，由被告
    甲○○辯護人詰問。則本件共同被告乙○○於警詢、偵查本
    於被告身分所供，既經法院以證人身分傳喚到庭陳述，並經
    被告甲○○及其辯護人詰問，共同被告乙○○於警詢及偵查
    中所為之供述，自有證據能力。
三、其餘後引證據，被告等及辯護人均不爭執，而同意作為證據
    （本院卷第62頁），且觀其製作取得之情形，亦無違法或不
    當之情況，依刑事訴訟法第159條之5規定，均有證據能力，
    合先敘明。
貳、有罪部份：
一、運輸第三級毒品部分：訊據上訴人即被告乙○○坦承此部份
    犯行，被告甲○○固不諱言與被告乙○○於上開時地同車被
    查獲等情，惟否認有何運輸毒品犯行，辯稱：乙○○應請同
    行，並不知情等語，經查：
（一）有關被告乙○○、甲○○於上開時地，運輸第三級毒品愷
      他命等情，業據被告乙○○於警詢、偵訊、原審及本院坦
      承不諱（偵字第16039號卷第28-33頁，52-56頁，151-153
      頁，原審卷第14頁背面至15頁，本院卷第62頁，第92頁）
      ，核與證人許晨蔚証述大致相符（原審卷第133頁至137頁
      ），復有行政院海岸巡防署北部地區巡防隊臺北機動查緝
      隊搜索扣押筆錄暨附件扣押物品目錄表、扣押物品清單、
      行政院海岸巡防署臺北機動查緝隊查獲涉嫌毒品危害防制
      條例毒品初步鑑驗報告單、現場照片6 幀等在卷可參（偵
      字第16039號卷第11至13 頁、第14頁21頁第41至43頁）、
      並有愷他命1228罐、門號0000000000行動電話（廠牌：NO
      KIA，含SIM卡1張）1支扣案可佐。而扣案之白色粉末1228
      罐，經送鑑定結果，確為愷他命等情，有內政部警政署刑
      事警察局98年7 月23日刑鑑字第0980012940號鑑定書在卷
      可參（偵字第16039號卷第93 頁）。足認被告乙○○自白
      ，有證據可佐，堪予採信，此部份事實，堪予認定。
（二）被告甲○○辯稱：對乙○○運輸毒品部分不知情乙節，經
      查：證人即同案被告乙○○於偵訊稱：於台中停車場搬運
      愷他命上車子時，就已經告訴被告甲○○所搬運之物為愷
      他命，而被告甲○○並無拒絕一起搬運愷他命上桃園等語
      （偵字第16039號卷第55頁)，足認被告甲○○於搬運毒品
      前已知曉所搬運之物為何，但卻未拒絕運輸，仍與證人乙
      ○○共同運輸。參酌證人即本件現場查獲員警許晨蔚於原
      審證稱：我有受過毒品辨識訓練，曾聞過愷它命味道。在
      密閉空間的味道，讓沒吸食毒品的人聞起來像塑膠燃燒的
      味道。被告搖下車窗後，有很濃的塑膠燃燒的愷他命的味
      道自車內傳出。那天查獲發現有部份愷它命罐子沒封好，
      有白色粉末跑出來，所以有味道。我當庭聞扣案一包愷它
      命，確實有塑膠燃燒味道，跟當時查獲的味道一樣，只是
      沒那濃等語（原審卷第134-136頁），而如後所述，被告
      甲○○有販賣愷他命犯行，及證人乙○○証稱：甲○○有
      施用愷它命習慣等語（原審卷第91頁背面），則其豈不識
      愷他命味道？再者，被告等於台中搬運時，係於密閉停車
      場內將愷他命搬運上車，衡情，被告甲○○當已聞知愷他
      命味道，否則何需於停車場內質問證人即同案被告乙○○
      所搬運之物為何？據此，堪認證人乙○○上開說詞，符合
      情理，堪予採信。是被告甲○○辯稱不知情云云。自不可
      採。
（三）至於證人乙○○於原審翻異前詞，改稱：經過詳細思考確
      定是上了高速公路方告知被告甲○○所搬運之物為愷他命
      云云（原審卷第92頁），並稱：甲○○於高速公路上知曉
      所運之物為毒品後，以兇狠之語氣責怪我達數分鐘之久等
      語（原審卷第93頁背面），然證人乙○○上開偵訊說詞，
      係於案發翌日即98年7 月22日所為，果如其於原審所稱：
      於高速公路方告知被告甲○○，並遭其責罵數分鐘等語，
      衡情，此等記憶當屬深刻，不會誤記誤認，則於翌日偵訊
      ，對此自當記憶猶新，並據以告知檢察官方是，然實際上
      ，證人乙○○於偵訊確稱：係於台中搬運時即已告知被告
      所運之物為毒品等語，其於原審亦証稱：於偵訊確實有這
      樣說等語（原審卷第92頁），參酌前述（二）之證據，應
      以其於偵訊所述為可採，證人乙○○於原審此部份所述，
      有違常情，自難採信。何況，證人乙○○於原審證稱：甲
      ○○於高速公路上知曉所運之物為愷他命後，沒有表示要
      馬上下車等語（原審卷第92頁背面），益徵被告甲○○主
      觀對所運之物為毒品業早已知悉，且未排斥共同運輸乙事
      ，否則於得知所運之物為毒品後，豈會不表示不願共同運
      輸毒品之意？
（四）被告甲○○辯稱：依證人許晨蔚之證述，檢警單位雖長期
      監控被告乙○○所屬之販毒集團，且知悉於案發當日該販
      毒集團會有所行動，但卻無法提出具體、明確之證據證明
      被告甲○○與被告乙○○確有運輸第三級毒品愷他命之犯
      意聯絡，且其所述有關被告甲○○知情，為臆測之詞，不
      可採乙節，經查：證人許晨蔚於原審證稱：當時我們組成
      專案小組配合國道警察局楊梅分隊查緝，當天下午我們收
      到情資，就先到楊梅收費站北上車道去埋伏，我們當天鎖
      定的車輛就是5218- KF白色小客車，依照我們情資，嫌疑
      人要到台中接應一批毒品愷他命到臺北販售，後來我們埋
      伏時發現小客車出現，他們走一般收費車道，要交回數票
      時，我們就進行查緝，當車窗搖下來時我們就聞到愷他命
      的味道，當時車內有兩個人，由乙○○駕駛，甲○○坐在
      副駕駛座，這時候我們進行盤查，請他們下車，並經過他
      們的同意檢查行李箱。線報來源，我們長期在監聽乙○○
      所屬的販毒集團。當時我們監聽乙○○及甲○○，我們也
      有聲請監聽票，當天他們都沒有帶電話下去，他們電話擺
      在別的地方，所以我們從別的情資知道他們要去運毒。從
      監聽的情況，從監聽裡面無法明確研判甲○○是否知道要
      去台中運毒，因為甲○○在這個集團裡面是在販賣毒品，
      所以我認為甲○○應該知道要去台中運毒等語（原審卷第
      134頁背面至135頁，第136頁背面至137頁），顯見證人許
      晨蔚所為研判，並非來自監聽，而係另有情資，且其稱被
      告甲○○有販毒行為，如後所述，確有其事，則證人許晨
      蔚依其他情資研判被告甲○○知悉本次運毒，難認係臆測
      之詞，是此部份所辯，尚不足採。
二、被告甲○○販賣第三級毒品部分：
    訊據上訴人即被告甲○○固不諱言：持有0000000000號電話
    ，及0000000000號電話是小鍾的。當日確有撥打電話給王譯
    璋等情（原審卷第55頁背面，第91頁），惟否認有何販賣第
    三級毒品予王譯璋之犯行，辯稱：沒有販賣毒品給王譯璋，
    當天伊打電話給王譯璋，是要跟王譯璋聊天，且王譯璋關於
    同一次買賣毒品行為之交易方法，竟出現三種反覆無定的說
    詞，足認其所述不實等語，經查：
（一）有關被告甲○○於98年7月8日下午1、2時左右，在桃園市
      ○○路165號之桃園市農會附近，以每包150元共20包、總
      價3000元之價格販賣第三級毒品愷他命予王譯璋等情，業
      據證人王譯璋於偵訊及原審証稱：7月8日中午我向甲○○
      購得K他命20包前，我確實有用0000000000 這支電話打給
      甲○○，但我不確定打到他哪一支。當日中午甲○○確實
      有在農會附近將二十包K它命以三千 元賣給我，當日為警
      查獲之十六包，就是甲○○賣給我的，其餘四包我自己用
      掉了。我之前陳述向甲○○購買K它命都是實在。7月8 日
      中午11點38 分至11點41分有2次，0000000000打來，是甲
      ○○以之連絡我前往取毒品等語（偵字第20722號卷第 47
      頁正反面，原審卷第87頁背面至88頁，第89頁背面至90頁
      ）。而證人王譯璋為警查獲所扣得16包，經送鑑定，確呈
      愷他命陽性反應，另王譯璋之尿液亦呈現愷他命陽性反應
      等情，有搜索扣押筆錄及目錄、毒品照片、毒品、尿液初
      步檢驗報告在卷可參（偵字第16039號卷第102頁背面至10
      4頁背面，106 頁背面至107頁），且觀諸被告甲○○所持
      用之行動電話門號0000000000號，在98年7月8日之雙向通
      聯紀錄，證人王譯璋所持用之行動電話門號確實與被告前
      開行動電話門號於中午11點38 分之11點41分有2次通聯等
      情，有通聯記錄在卷可參（偵字第20722號卷第15 頁），
      足認証人王譯璋所述，有證據可佐，堪予採信，此部份事
      實，堪予認定。
（二）被告甲○○辯稱：打電話只是聊天，並非連絡毒品乙節，
      然果如其所辯，純係聊天，何以3 分鐘內，需撥打兩通電
      話？而通話時間分別僅有短暫之11秒及7 秒？似與聊天之
      常情不符，此部份所辯，尚難遽採。
（三）被告甲○○及辯護人辯稱：王譯璋所述與被告甲○○聯繫
      購買愷他命之方式，係以「小鍾」所交付之門號00000000
      00行動電話為之，惟自98年6 月30日至同年7月2日之通話
      紀錄顯示，王譯璋所有之0000000000號行動電話竟跟伊自
      「小鍾」處取得之00 00000000號行動電話，於上述3日有
      密切通聯，顯與常情有違，無從證明其於98年7月8日持有
      「小鍾」之門號0000000000號手機乙節，然查：有關證人
      王譯璋於98年7 月8日晚上9時30分為警查獲時，其身上持
      有：第三級毒品愷他命16包、新台幣19000元、手機4支及
      記帳單，而上開4支手機門號分別為：0000000000手機、0
      000000000手機、0000000000手機及0000000000手機等情
      ，有扣押物品清單在卷可參（偵字第16093號卷第104頁）
      ，顯然證人王譯璋於7月8日確持有0000000000號電話。參
      酌證人王譯璋於原審稱：小鍾在98年6月30日或7月1日將0
      000000000號電話交給我，中間有拿來拿去。所以6月30日
      至7月2日，該手機會與我的手機0000000000號通聯等語（
      原審卷第88頁背面），及被告甲○○於原審稱：持有0000
      000000號電話，及0000000000號電話是小鍾的等語（原審
      卷第91頁），併如前所述，0000000000手機確於上開時間
      與0000000000手機通話。而被告亦不否認當天有打電話給
      證人王譯璋（原審卷第55頁背面），據此堪認：證人王譯
      璋於98年7月8日中午確持門號0000000000號之手機與被告
      甲○○所有之門號0000000000號之手機互有通話聯繫交易
      毒品等情。至於「小鍾」於98年7月8日前，曾否有取回00
      00000000號手機，或證人王譯璋曾否以其他手機門號撥打
      被告甲○○所有之門號0000000000號手機，與7月8日之事
      ，為兩不相干，均不影響上開事實之認定，是此部份所辯
      ，尚有誤會。
（四）被告甲○○及辯護人辯稱：王譯璋有關毒品買賣之連絡電
      話，說詞反覆，不足採信乙節，經查：觀諸證人王譯璋稱
      ：是用行動話0000000000撥打昆達0000000000等語（偵字
      第16039號卷第128頁背面），或稱：不太記得是何時用哪
      一支手機跟他連絡說我要買20包K他命...然後在當天快中
      午時昆達就打電話給我。他打來時手機是顯示0000000000
      這支電話等語（偵字第20722號卷第35頁背面），或稱：
      我確實有用0000000000這支電話打給甲○○，但我不確定
      打到他哪一支，從通聯看起來好像是0000000000這一支，
      但因為我是用0981那一支裡面的通訊錄打的，所以號碼我
      無法確定等語（偵字第第20722號卷第47頁），及於原審
      稱：我有四支電話五個門號，我真的忘了用哪支與甲○○
      聯繫買k它命。依通聯所載，中午11點38分至11點41分有2
      次，0000000000打到0000000000號來。所以我不確定用哪
      支電話連絡甲○○買毒品，但甲○○是用上開電話連絡我
      前往拿毒品等語（原審卷第89頁至90頁），有關被告甲○
      ○以0000000000撥打0000000000號手機，聯絡證人王譯璋
      拿取毒品乙節，前後一致不移，並無反覆情形。至於有關
      證人王譯璋以何門號行動電話撥打予被告甲○○連絡買賣
      乙節，或稱：不記憶等語，或稱：好像是0000000000等語
      ，是有微瑕可指，且觀諸該日通聯紀錄，確於該日上午11
      時20分許，0000000000之門號確有撥打至號碼0000000000
      門號之紀錄等情（證物外放），惟並無內容，且是否為證
      人王譯璋撥打予被告甲○○？被告甲○○及證人王譯璋均
      無法確定，則該通聯能否為有利被告甲○○之依據？即不
      能無疑，況事發至今已一年餘，參酌證人王譯璋有五個門
      號，為數不少，衡諸人之記憶，難免僅記得事件部份，或
      忘記部分，或錯記或不確定之情形，則其就此部分不能記
      憶，或出以猜測之語「好像是」，尚不違常情，尚難因此
      即推翻其前述一致陳述部份，是此部份所辯，尚有誤會。
（五）被告甲○○及辯護人辯稱：被告甲○○於98年6 月13日因
      故受有左手肘撕裂傷4公分之傷害，直至98年7月中旬皆以
      紗布及繃帶予以包紮，王譯璋若倘於98年7月8日與被告甲
      ○○當面交易毒品，則應知上情，然竟對被告左手肘外傷
      包紮俱無印象，足認其說詞不可採乙節，經查：被告甲○
      ○固提出診斷證明（原審卷第127 頁），且證人乙○○於
      原審證稱：我生日7月9日，甲○○來參加我生日舞會，我
      有看到他的手有包起來等語（原審卷第93頁背面），是被
      告甲○○稱當時手傷等情，尚非無據。而證人王譯璋於原
      審稱：與甲○○除了7月8日見面外，於6月2日我生日那天
      有見面兩三次。不會交談很深，有聊一兩句話。他無其他
      特徵，我沒有什麼印象，他來時拿給我，甲○○講不到幾
      句話就走了，他是否穿短袖沒印象等語（原審卷第89頁背
      面），顯見證人王譯璋與被告甲○○僅有數面之緣，亦無
      長時間之交談，尚非熟識，且證人王譯璋與被告甲○○本
      次見面，係為交易毒品，時間極短，衡情，交易完畢，當
      即離開，免遭查緝，以此情狀，能否、會否注意或記憶被
      告甲○○衣著如何？有無傷勢？即待斟酌。何況，事隔一
      年餘，不能記憶短暫接觸，且非深交之人之衣著等，尚不
      違常情，是此部份所辯，亦有誤會。
綜上，被告甲○○所辯，均不可採，事證明確，被告等犯行，均
堪認定。
三、新舊法比較：
（一）毒品危害防制條例部分條文修正，業經總統於98年5 月20
      日以華總一義字第09800125141 號令公布。本次修正條文
      包括同條例第4條、第11條、第11條之1、第17條、第20條
      及第25條。依中央法規標準法第14條規定：「法規特定有
      施行日期，或以命令特定施行日期者，自該特定日起發生
      效力」，而該同條例第36條已定有施行日期，故本次修正
      條文自公布後6 個月施行。本次修法涉及多項授權法規修
      正或訂定，須定有一定施行日期，以完備相關法令修訂及
      行政作業程序，而毒品危害防制條例第36條已定有施行日
      期，本次修法自無另訂或修正該條文之必要。法務部民國
      98年06月08日法檢字第0980802279號函參照。而觀諸該條
      例第25條第3 項規定：前二項人員採驗尿液實施辦法，由
      行政院定之。第20條第4 項規定：受觀察、勒戒或強制戒
      治處分之人，於觀察、勒戒或強制戒治期滿後，由公立就
      業輔導機構輔導就業等情，此次修法確有待相關機關配合
      ，而須有一定施行日期。依上開說明，自應自公佈後六月
      施行，亦即於98年11月20日施行。合先敘明。
（二）是被告行為後，上開條例修法與本案有關者為：
    毒品危害防制條例第四條修正規定：「製造、運輸、販賣
      第一級毒品者，處死刑或無期徒刑；處無期徒刑者，得併
      科新臺幣二千萬元以下罰金。製造、運輸、販賣第二級毒
      品者，處無期徒刑或七年以上有期徒刑，得併科新臺幣一
      千萬元以下罰金。製造、運輸、販賣第三級毒品者，處五
      年以上有期徒刑，得併科新臺幣七百萬元以下罰金。製造
      、運輸、販賣第四級毒品者，處三年以上十年以下有期徒
      刑，得併科新臺幣三百萬元以下罰金。製造、運輸、販賣
      專供製造或施用毒品之器具者，處一年以上七年以下有期
      徒刑，得併科新臺幣一百萬元以下罰金。前五項之未遂犯
      罰之」，而該條例修正前第四條規定：「製造、運輸、販
      賣第一級毒品者，處死刑或無期徒刑；處無期徒刑者，得
      併科新臺幣一千萬元以下罰金。製造、運輸、販賣第二級
      毒品者，處無期徒刑或七年以上有期徒刑，得併科新臺幣
      七百萬元以下罰金。製造、運輸、販賣第三級毒品者，處
      五年以上有期徒刑，得併科新臺幣五百萬元以下罰金。製
      造、運輸、販賣第四級毒品者，處三年以上十年以下有期
      徒刑，得併科新臺幣三百萬元以下罰金。製造、運輸、販
      賣專供製造或施用毒品之器具者，處一年以上七年以下有
      期徒刑，得併科新臺幣一百萬元以下罰金。前五項之未遂
      犯罰之」，可見該條第三項就運輸販賣第三級毒品部分於
      修正後業經提高併科罰金刑之刑度，然就有期徒刑之刑度
      部分並未有提高之情形。
    毒品危害防制條例第十七條有關減輕其刑之規定，修正前
      毒品危害防制條例第十七條規定「犯第四條第一項至第四
      項、第五條第一項至第四項前段、第六條第一項至第四項
      、第七條第一項至第四項、第八條第一項至第四項、第十
      條或第十一條第一項、第二項之罪，供出毒品來源，因而
      破獲者，得減輕其刑」，修正為「犯第四條至第八條、第
      十條或第十一條之罪，供出毒品來源，因而查獲其他正犯
      或共犯者，減輕或免除其刑。犯第四條至第八條之罪於偵
      查及審判中均自白者，減輕其刑。」，比較修正前、後之
      規定，可知依修正前之規定，僅於供出毒品來源，並因而
      破獲者，始可減輕其刑，然依修正後毒品危害防制條例第
      十七條第二項之規定，被告如於偵查及審判中均自白者，
      即可減輕其刑，或供出正犯或共犯除原有減輕其刑外，甚
      至可以免除其刑，是自以修正後毒品危害防制條第十七條
      之規定有利於被告乙○○。
    綜上比較，就運輸第三級毒品罪法定本刑之罰金刑部分，
      修正後併科罰金刑部分固然有提高之情形，惟就減輕其刑
      之規定，依修正後毒品危害防制條例第十七條規定，被告
      於偵查及審判中均自白，亦可減輕其刑後，是被告乙○○
      運輸第三級毒品罪之法定刑本身罰金刑部分，修正後之規
      定較不利，然其於本案犯罪部分有偵查、審判中自白之情
      形，是依修正後毒品危害防制條例之規定，對被告乙○○
      顯較為有利，是就此部分修正前毒品危害防制條例不得減
      輕其刑之不利程度顯應逾越罰金刑之提高，是修正前毒品
      危害防制條例之規定整體而論較不利，就運輸第一級毒品
      部分，依刑法第二條第一項但書之規定，自應整體適用裁
      判時即修正後毒品危害防制條例處斷。
    被告甲○○部分：修正後之毒品危害防制條例第四條第三
      項併科罰金刑之提高、同條例第十七條增列偵查、審理中
      均自白得減輕其刑之規定之比較，均詳如前述，則本件被
      告甲○○部分因無偵查、審理中均自白或供出共犯、正犯
      因而查獲之情形，即無修正後毒品危害防制條例第十七條
      之適用，是被告甲○○部分，適用修正前之毒品危害防制
      條例第四條第三項之規定較為有利。
四、按海洛因係毒品危害防制條例第2條第2項第1款所列之第一
    級毒品，不得運輸及販賣。又毒品危害防制條例之運輸毒品
    罪，所稱之「運輸」係指轉運輸送而言，不以國外輸入國內
    或國內輸出國外者為限，其在「國內運送」者，亦屬之，至
    於運輸之動機、目的是否意在為己或為他人，運輸之方法為
    海運、空運、陸運或兼而有之，均非所問；又倘有此意圖者
    ，一有搬運輸送之行為，犯罪即已成立，並非以運抵目的地
    交付完成為完成犯罪之要件（最高法院九十四年度臺上字第
    二八四五號、九十三年度臺上字第一四七二號、九十二年度
    臺上字第五四二六號、九十二年度臺上字第五三九九號判決
    意旨參照）。故核被告乙○○、甲○○所為，係犯毒品危害
    防制條例第4條第3項之運輸第三級毒品罪。被告甲○○另犯
    同條項販賣第三級毒品罪。被告二人運輸第三級毒品前後
    持有該第三級毒品之低度行為，應為運輸第三級毒品之高度
    行為所吸收，被告甲○○販賣第三級毒品前後持有該第三級
    毒品之低度行為，應為販賣第三級毒品之高度行為所吸收，
    均不另論罪。又共同正犯乃係在合同意思範圍以內，各自
    分擔犯罪行為之一部，互相利用他人之行為，以達其犯罪之
    目的；故各共同正犯之間，非僅就其自己所實施之行為負責
    ，並應在犯意聯絡之範圍內，對於其他共同正犯所實行之行
    為，亦共同負責。本件被告二人與真實年籍姓名不詳之成年
    「小林」、「貴哥」間，有上揭分擔實施運輸毒品之行為，
    即有犯意聯絡及行為分擔，為共同正犯。被告乙○○於偵
    審中自白，應依修正後之毒品危害防制條例第十七條規定，
    減輕其刑。
五、（一）原審有關被告乙○○部分及甲○○販賣毒品部分，以
    事證明確，予以論罪科刑，固非無見，惟有關被告甲○○
    部份，未比較新舊法，逕行適用不利之修正後毒品危害防制
    條例，尚有未洽。被告乙○○與被告甲○○，及貴哥亦係
    共犯，原審漏論。扣案愷他命壹仟貳佰貳拾捌瓶（原重貳
    玖捌陸玖點陸捌公克）經鑑驗費去零點零七公克，有鑑驗通
    知書在卷可參（偵字第16309號卷第93頁），因此驗後重：
    貳玖捌陸玖點陸壹公克，原審猶以驗前重量沒收，尚有未洽
    。（二）有關被告甲○○亦犯運輸第三級毒品罪，原審諭知
    此部份無罪，尚有未洽。檢察官上訴指摘及（二）部份為有
    理由。被告乙○○上訴略以：原審量刑太重，被告已供出小
    林、貴哥等犯罪全部實情，節省司法資源，請求依刑法第59
    條減輕其刑等語，然刑法第五十九條之酌量減輕其刑，必於
    犯罪之情狀，在客觀上足以引起一般同情，認為即予宣告法
    定低度刑期，猶嫌過重者，始有其適用，至於被告無前科，
    素行端正，子女眾多等情狀，僅可為法定刑內從輕科刑之標
    準，不得據為酌量減輕之理由（最高法院51 年台上字第899
    號判例意旨參照）。被告乙○○固坦犯行，惟亦已依毒品危
    害防制條例第十七條減刑，而所指小林貴哥等，並未查獲，
    亦無從再予減刑。而其犯罪情狀，難認於客觀上有何可憫之
    處，亦難認與刑法第五十九條之要件相符，無從以之減刑。
    是此部份上訴，難認有理由。至於被告甲○○上訴，猶執陳
    詞，否認犯行，亦無理由，檢察官上訴認被告甲○○販賣毒
    品部份，量刑太輕，亦難認有理由。惟原判決，既有上述可
    議之處，即屬不能維持，應由本院撤銷改判。爰審酌毒品之
    禍害，侵害吸毒者之生命、身體，社會安樂國家富強之整體
    法益亦受損，為害甚鉅，本件運輸第三級毒品數量龐大，幸
    未流入市面，被告乙○○於本件運輸毒品扮演角色及犯罪分
    工各情，及犯後坦承有悔意；被告甲○○販賣毒品之數量，
    及犯後否認之態度等一切情況，分別量處如主文第二、三項
    所示之刑。被告甲○○部份並定應執行刑。
六、沒收：扣案之愷他命及盛裝上開毒品之塑膠罐及塑膠袋）
    1228個（驗前毛重：29869.68公克，包裝塑膠罐及塑膠袋總
    重約5807.73公克，鑑驗費去0.07 公克，驗餘29869.61公克
    ），以現今所採行之鑑驗方式，包裝袋仍會殘留微量毒品而
    無法將之完全析離（此有法務部調查局調科壹字第０九三六
    二三九六五五０號函可參），均應依刑法第38條第1項第1款
    規定宣告沒收。扣案之ＮＯＫＩＡ廠牌手機（門號：0000
    000000，含SIM 卡一張）一支，係被告乙○○所有，為其持
    用與「貴哥」聯絡毒品事宜，業據被告乙○○供承在卷，另
    扣案之承裝本案愷他命毒品黑色塑膠腳踏板1228個、盛裝黑
    色塑膠腳踏板墨綠色麻布袋6個、盛裝黑色塑膠腳踏板紙箱6
    個，均為供被告乙○○運輸本案愷他命毒品所用之物，爰均
    依毒品危害防制條例第19條第1 項規定宣告沒收。被告甲
    ○○販賣愷他命所得3,000 元部分，雖未扣案，惟應依毒品
    危害防制條例第19條第1 項之規定沒收之，如全部或一部不
    能沒收時，以其財產抵償之。
據上論斷，應依刑事訴訟法第369條第1項前段，第364條，第299
條第1項前段，修正前及修正後毒品危害防制條例第4條第1 項、
第17條第2項（修正後）、第19條第1項，刑法第11條、第2條第1
項，第28條，第38條第1項第1款，第51條第5款，判決如主文。
本案經檢察官吳春麗到庭執行職務。
中    華    民    國    99    年    8     月    31    日
                  刑事第十八庭審判長法  官  吳鴻章
                                    法  官  汪梅芬
                                    法  官  周政達
以上正本證明與原本無異。
如不服本判決，應於收受送達後10日內向本院提出上訴書狀，其
未敘述上訴之理由者並得於提起上訴後10日內向本院補提理由書
（均須按他造當事人之人數附繕本）「切勿逕送上級法院」。
                                    書記官  廖純瑜
中    華    民    國    99    年    8     月    31    日
附錄：本案論罪科刑法條全文
毒品危害防制條例第4條
製造、運輸、販賣第一級毒品者，處死刑或無期徒刑；處無期徒
刑者，得併科新臺幣2千萬元以下罰金。
製造、運輸、販賣第二級毒品者，處無期徒刑或7年以上有期徒
刑，得併科新臺幣1千萬元以下罰金。
製造、運輸、販賣第三級毒品者，處5年以上有期徒刑，得併科
新臺幣7百萬元以下罰金。
製造、運輸、販賣第四級毒品者，處3年以上10年以下有期徒刑
，得併科新臺幣3百萬元以下罰金。
製造、運輸、販賣專供製造或施用毒品之器具者，處1年以上7年
以下有期徒刑，得併科新臺幣1百萬元以下罰金。
前五項之未遂犯罰之。

司法院資訊處製作；財團法人民間司法改革基金會備份。
